臺灣板橋地方法院民事裁定　　　　　　 100年度訴字第1010號
原　　　告　徐永凱
被　　　告　徐國唐原名徐國勇.
　　　　　　魏祥權
　　　　　　黃東護
　　　　　　張郁媛
　　　　　　魏祥裕
　　　　　　魏杏芳原名魏金珍.
上列當事人間請求第三人撤銷之訴事件，本院裁定如下：
    主  文
原告之訴駁回。
訴訟費用由原告負擔。
    理  由
一、按第三人撤銷之訴，應於三十日之不變期間內提起。前項期
    間，自判決確定時起算，判決於送達前確定者，自送達時起
    算；其撤銷之理由發生或知悉在後者，均自知悉時起算。但
    自判決確定後已逾五年者，不得提起。又第三人撤銷之訴不
    合法者，法院應以裁定駁回之。民事訴訟法第507條之5準用
    同法第500條第1項、第2項、502條著明明文。
二、查本件原告提起第三人撤銷之訴乃係主張：被告魏祥權、黃
    東護、張郁媛、魏祥裕、魏杏芳依序所執有對被告徐國唐之
    確定支付命令即本院99年度司促字第24155號、99年度司促
    字第24147號、99年度司促字第24156號、99年度司促字第
    24153號、99年度司促字第24154號所載之債權，被告魏祥權
    等5人辯稱係其等得標後將得標款出借予被告徐國唐云云，
    係屬不實，且縱認上開借款債權屬實，被告徐國唐亦不得將
    應屬於合會未得標會員權利之對被告魏祥權等5人會款債權
    與上開借款債務相互抵銷，而上開支付命令確定後造成原告
    對被告魏祥權等5人會款債權強制執行而無從扣押並持以對
    抗原告，致對原告不利，為此爰依民事訴訟法第507條之1及
    之2規定提起第三人撤銷之訴，聲明：被告魏祥權、黃東護
    、張郁媛、魏祥裕、魏杏芳依序對被告徐國唐所執有之本院
    99年度司促字第24155號、99年度司促字第24147號、99年度
    司促字第24156號、99年度司促字第24153號、99年度司促字
    第24154號確定支付命令應予撤銷等情。
三、經查上開5件支付命令均係於99年7月30日確定，有原告提出
    之上開5件支付命令確定證明書可按。原告雖未曾收受該支
    付命令之送達，但原告曾對被告魏祥權等5人及訴外人魏廷
    羽、被告徐國唐提起確認債權存在之訴（臺灣桃園地方法院
    99年壢簡字第713號），被告魏祥權等5人已於上開訴訟審理
    時即99年9月8日當庭提起上開5件確定支付命令繕本予原告
    收受，已為原告具狀所自認（見本院卷第80頁）。原告雖辯
    稱：其因未收到上開支付命令之聲請狀，無法得知被告魏祥
    權等5人之請求內容為何。而原告係於100年2月11日始收到
    臺灣桃園地方法院99年壢簡字第713號判決，於此之前原告
    並無理由可將系爭支付命令及確定證明書視為對原告不利之
    判決，是依民事訴訟法第500條第2項規定，原告係於100年2
    月11日收到收到臺灣桃園地方法院99年壢簡字第713號判決
    後，始發生或知悉撤銷之理由，而起算30日之不變期間，是
    原告於100年2月21日（按起訴狀係100年2月22日始送達繫屬
    本院，有本院收狀戳可憑）提起本件第三人撤銷之訴，並未
    逾上開30日不變期間云云。惟查原告於上開臺灣桃園地方法
    院99年壢簡字第713號事件審理中，曾於99年9月25日提出民
    事辯論意旨狀，其狀內記載「……。對被告（按指徐國唐）
    而言，其對被告～（按指本件被告魏祥權等5人及訴外
    人魏廷羽）所有之會款債權為未得標會員權利之標的，依法
    自不得與被告辯稱向被告～借得標會款之借款債務互相
    抵銷。……被告～提出對被告之支付命令及確定證明書
    ，參酌被告之前為湖口鄉農會向新竹地院做不實陳報及被告
    與被告～間之親屬關係，應可判斷蓄意製造假債權……
    。是以退一步言之，縱鈞院認被告～借款予被告徐國唐
    屬實，亦因民法第334、344、341、340條規定，被告～
    不得主張雙方相互間之借款債權與會款債務互相抵銷。」（
    見本院卷第93頁），而與本件撤銷之訴之所主張理由均屬相
    同。再參酌上開臺灣桃園地方法院99年壢簡字第713號判決
    亦已載明被告魏祥權等5人分別主張對被告徐國唐有借款債
    權存在，經抵銷後向本院聲請對被告徐國唐核發系爭支付命
    令而確定，並就此加以論斷（見本院卷第23頁背面），亦足
    見就上開支付命令所載債權即係魏祥權等5人所主張對被告
    徐國唐有得標款借款債權，就該支付命令之借款債權是否存
    在，兩造於上開訴訟審理中均曾就此加以爭執辯論，並經法
    院加以論斷，原告如何謂其並不知悉上開支付命令所載債權
    之內容為何？否則如何就此對其不利部分加以辯論爭執？從
    而原告主張係於100年2月11日收到臺灣桃園地方法院99 年
    壢簡字第713號判決後，始發生或知悉撤銷之理由云云，顯
    屬不實，而不足採。復按民事訴訟法第507條之1之第三人撤
    銷訴訟，乃係為保障第三人之參與訴訟之程序權，而於一定
    條件下應許有法律上利害關係而未及參與訴訟之第三人否定
    該確定判決之效力，是該第三人於知悉該確定判決之存在，
    即屬已知悉得請求撤銷之理由。而查原告既於上開訴訟審理
    時即99年9月8日當庭即收受上開5件支付命令及確定證明書
    繕本，嗣並於該訴訟審理中就該支付命令所載借款債權爭執
    、辯論其存否，並經法院加以裁判，顯然自99年9月8日起即
    已知悉本件第三人撤銷訴訟標的之系爭確定支付命令存在之
    撤銷理由，自與臺灣桃園地方法院99年壢簡字第713號判決
    是否對其為不利認定，始謂發生或知悉撤銷系爭確定支付命
    令之理由無關。從而，原告遲於100年2月22日始向本院具狀
    起訴提起本件第三人撤銷之訴，自其知悉時起顯已逾30日之
    不變期間，其起訴自非合法，應予駁回。
四、依民事訴訟法第507條之5、第502條第1項、第95條、第78條
    裁定如主文。
中    華    民    國  100    年    6    月    2     日
                  民事第二庭    法  官  朱耀平
以上正本係照原本作成
如對本裁定抗告須於裁定送達後10日內向本院提出抗告狀，並應
繳納抗告費新台幣1,000元整。
中    華    民    國  100    年    6    月    2    日
                                書記官  林珊慧